【裁判字號】    90,自,127
【裁判日期】    900626
【裁判案由】    侵占
【裁判全文】
臺灣板橋地方法院刑事判決                            九十年度自字第一二七號
    自  訴  人  大然文化事業股份有限公司
    代  表  人  乙○○
    代  理  人  許智誠律師
                林正杰律師
    被      告  丁○○
    選任辯護人  李勇三
右列被告因侵占案件，經自訴人提起自訴，本院判決如左：
    主  文
丁○○無罪。
    理  由
一、自訴意旨略以：被告丁○○自民國（下同）八十九年八月八日起，在自訴人大然
    文化事業股份有限公司任職，負責公司總務室人事組人事業務，掌管全公司人事
    資料文件，詎料被告於同年十二月十六日未與公司辦理離職交接手續，突然不告
    而別，且未經自訴人公司同意，蓄意攜走其所掌管之自訴人公司所有之三名員工
    （即被告、甲○○、戊○○）之人事資料，迄今三個多月不予歸還，致使自訴人
    公司於三人同時不告而別後，因無人事資料，致無法追查三人之地址及相關資訊
    ，造成公司人事管理之困擾。因認被告丁○○所為涉犯刑法第三百三十六條第二
    項之業務侵占罪嫌。
二、自訴人認被告丁○○涉有業務侵占罪嫌，無非以被告在自訴人公司掌管人事業務
    ，有簽呈為憑，不告而別後，其所掌管之被告、甲○○、戊○○之人事資料，不
    異而飛，為主要論據。
三、按犯罪事實，應依證據認定之，無證據不得推定其犯罪事實，刑事訴訟法第一百
    五十四條定有明文。又認定不利於被告之事實，須依積極證據，苟積極證據不足
    為不利於被告事實之認定時，即應為有利於被告之認定，更不必有何有利之證據
    ，最高法院著有三十年上字第八一六號判例可稽。再且告訴人之告訴，本以使被
    告受刑事訴追為目的，故其陳述是否與事實相符，自應調查其他證據，以資審認
    ，苟其所為攻擊之詞，尚有瑕疵，則在此瑕疵未予究明以前，即不能遽採為斷罪
    之基礎，最高法院亦著有六十九年台上字第九六九號判決可稽。
四、訊據被告丁○○堅詞否認有業務侵占犯行，辯稱：伊自八十九年八月八日至同年
    十二月十六日任職自訴人公司，管理人事資料業務，在任職期間獲知自訴人公司
    曾不當利用應徵者人事資料。故伊於離職時為免自己之人事資料被自訴人公司不
    當利用，始將伊本人之身分證影本、存摺影本帶走，再伊管理人事資資料之初即
    發現有人事資料不齊之事，曾報告主管丙○○，且人事資料置於公司未上鎖之鐵
    櫃內，非僅伊一人可取得，並非由伊保管或持有。伊並未取走甲○○、戊○○之
    人事資料等語。
五、經查：
  (一)被告坦承於離職時攜走其本人之身分證影本、存摺影本，惟按業務侵占係以意圖
    為自己或第三人不法之所有，侵占其業務上持有之物為要件。被告自己之身分證
    影本、存摺影本，由被告以原本影印，要多少份均無不可，尚難謂被告取走其本
    人之身分證、存摺影本，有何不法所有意圖。被告此部分行為與侵占罪之構成要
    件尚屬有間。
  (二)雖證人王家淇（甲○○改名）於本院審理時到庭結證稱：我是八十九年八月二日
    到職，人事資料交給前人事助理，離職時未攜走。證人戊○○證稱：我是八十九
    年五月十日到職，人事資料交給前人事助理，離職時未攜走。證人丙○○證稱：
    我係自訴人公司之總務室室長，為被告之主管，被告掌管人事資料均有上鎖，我
    不能隨便拿。我們遺失的是被告及甲○○、戊○○之履歷表、身分證影本、存摺
    影本。足認被告確有專責管理人事資料，且甲○○、戊○○之人事資料確係在公
    司內。惟被告自八十九年八月八日至同年十二月十六日任職自訴人公司，管理人
    事資料業務期間，於八十九年九月間有填寫會簽單，上載：原規定新進人員於到
    職一週內需交齊人事資料，但有未在期限內繳交齊全之情事，導致人事及財務於
    作業上受到影響，故重申規定：若爾後新進人員未在到職一週內交齊，則當月薪
    資一律延至次月結算。而其公司內之複簽意見為；請確實遵守，任用未滿三個月
    者，若仍未交齊，請於一週內補件，否則與新人同樣處理。有自訴人提出之被告
    所辦會簽單在卷可稽。足認被告所辯人事資料有未齊全等情，應非虛偽。
  (三)證人丙○○證稱：被告於八十九年十二月十六日中午吃完飯回來，就不告而別，
    未辦理交接，當時清查後發現該三人之前開資料不見，其他人之資料是否遺失，
    還在清查等語。按自訴人公司究有多少員工，其任職期間為何，除以個人所繳交
    之資料為憑外，尚有員工投保資料、薪資表可考，被告自八十九年十二月十六日
    離職，迄九十年六月十一日證人丙○○到庭作證時止，已逾半年，究有多少人事
    資料遺失，應早已清查完畢，竟有未清查完畢之情，顯見自訴人公司之人事資料
    管理方式有未臻完備之處，益證被告所辯非虛，是甲○○、戊○○之人事資料究
    係遺於自訴人公司內之某處，抑或被告交接時即已遺失、抑或被告攜走，即非無
    疑，自不得徒以被告於任職自訴人公司期間掌理人事資料，即認遺失之資均為被
    告所侵占。自訴人就此部分所負舉證責任尚有未足。
  (四)查被告及證人甲○○、戊○○於離職後曾為薪資之事至勞工局申訴，嗣自訴人即
    以被告掌理人事資料，不告而別，該三人之人事資料遺失為由，對被告提起本件
    自訴，此為自訴人所不否認。再依證人丙○○所證，遺失的是被告及甲○○、戊○○之履歷表、身分證影本、存摺影本，前開文件並非重要或不能補具之書證，
    對被告及自訴人而言均非有何財產上之價值，實難認告對之有何不法所有意圖或
    自訴人遺失對之有何不利益，充其量只是造成管理上些許不便利，且本院審理時
    曾詢及證人丙○○，若甲○○、戊○○願再行補具前開資料，自訴人公司願否接
    受，丙○○遲疑未答，後始由自訴人代理人表示願意接受。顯見自訴人之自訴動
    機可議。縱被告於任職期間，就職務上之行為有疏失，且不告而別，致甲○○、
    戊○○之人事資料未能尋獲，亦無證據證明被告有何不法所有意圖，侵占前開物
    品，此外復查無其他積極證據足認被告有何侵占犯行，既不能證明被告犯罪，自
    應對被告為無罪之諭知。
據上論斷，應依刑事訴訟法第三百四十三條、第三百零一條第一項前段，判決如主文
。
中      華      民      國      九十      年      六    月    二十六    日
                                    台灣板橋地方法院刑事第四庭
                                        法  官  王  敏  慧
右正本証明與原本無異
如不服本判決應於送達後十日內向本院提出上訴狀
                                        書記官  廖  美  紅
中      華      民      國      九十      年      六    月    二十九    日


司法院資訊處製作；財團法人民間司法改革基金會備份。
